臺灣士林地方法院刑事判決
110年度交易字第14號
聲  請  人  臺灣士林地方檢察署檢察官
被      告  林炎川


選任辯護人  黃仕翰律師
            顏名澤律師
            陳俊翔律師

上列被告因公共危險案件，經檢察官聲請簡易判決處刑（109年
度速偵字第362號），本院士林簡易庭前認不宜以簡易判決處刑
，移由本院依通常程序審理後，判決如下：
    主  文
乙○○無罪。
    理  由
一、聲請簡易判決處刑意旨略以：被告乙○○明知不得於飲酒後駕
    駛動力交通工具，仍於民國109年9月14日19時許，在臺北市
    內湖區飲酒，並於同年9月15日晚間，於酒後已不能駕駛動
    力交通工具，仍駕駛車牌號碼000-0000號營業小客車，嗣於
    同日22時29分許，行經臺北市南港區三重路與三重路79巷口
    時，經警攔查，並於同日22時33分許接受吐氣酒精測試，測
    得其吐氣酒精濃度達每公升0.27毫克。因認被告所為涉犯刑
    法第185條之3第1項第1款之公共危險罪嫌。
二、按犯罪事實應依證據認定之，無證據不得認定其犯罪事實；
    不能證明被告犯罪者，應諭知無罪之判決，刑事訴訟法第15
    4條第2項、第301條第1項分別定有明文。又認定不利於被告
    之事實，須依積極證據，苟積極證據不足為不利於被告事實
    之認定時，即應為有利於被告之認定，更不必有何有利之證
    據，且所憑之證據，無論直接或間接證據，其為訴訟上之證
    明，須於通常一般之人均不致有所懷疑，而得確信其為真實
    之程序者，始得據之為有罪之認定，倘其證明尚未達到此一
    程度，而有合理性懷疑之存在時，即無從為有罪之認定，如
    未能發現相當之證據，或證據不足以證明，自不能以推測或
    擬制之方法，以為裁判之基礎。
三、檢察官認被告乙○○涉犯酒後駕車公共危險罪嫌，無非係以被
    告供述、酒精測試紀錄表、舉發違反道路交通管理事件通知
    單等證據為憑。訊據被告固仍坦承：伊於109年9月14日19時
    許，曾在臺北市內湖區住處飲酒，而於翌日（即15日）晚間
    ，駕駛車牌號碼000-0000號營業小客車上路。嗣於同日22時
    29分許，駕車行經臺北市南港區三重路與三重路79巷口時，
    經警攔查，並於同日22時33分許接受吐氣酒精測試，測得其
    吐氣酒精濃度為每公升0.27毫克之情不諱，並有酒精測試紀
    錄表附卷可稽（見速偵卷第26頁），而足以認定與事實相符
    。惟被告堅決否認有何酒後駕車公共危險犯行，辯稱：伊平
    日有食用檳榔習慣，案發當日也吃了很多顆檳榔，是經警攔
    查下車時才吐掉，於接受本件酒測時，施測警員未詢問伊是
    否有食用檳榔，亦未給予伊漱口機會，恐係因檳榔含有酒精
    成分，且距食用結束時間未達15分鐘，致口腔內尚有檳榔之
    酒精成分殘留，使檢測所得數值受影響而超標等語。經查：
（一）按對汽車駕駛人實施道路交通管理處罰條例第35條第1項
      第1款測試之檢定時，應以酒精測試儀器檢測且實施檢測
      過程應全程連續錄影，並依下列程序處理：…二、詢問受
      測者飲用酒類或其他類似物結束時間，其距檢測時已達15
      分鐘以上者，即予檢測。但遇有受測者不告知該結束時間
      或距該結束時間未達15分鐘者，告知其可於漱口或距該結
      束時間達15分鐘後進行檢測；有請求漱口者，提供漱口，
      違反道路交通管理事件統一裁罰基準及處理細則第19之2
      條第1項第2款定有明文。其規範目的乃在避免受測者甫飲
      用酒類或其他類似物結束，可能因口腔內仍有酒精成分殘
      留，影響吐氣酒精濃度檢測結果，故要求與飲用酒類或其
      他類似物結束時間相距15分鐘之間隔，使受測者可將該酒
      精成分殘留物自然吞嚥代謝，或在未達15分鐘之情形下，
      提供礦泉水使受測者得以漱口之方式將該酒精成分殘留物
      加速吞嚥代謝，使檢測所得數值不致受上述殘留口腔之非
      體內循環系統內之酒精成分所影響。
（二）查被告於109年9月24日委任辯護人及聲請閱卷後，即於10
      9年11月16日具狀整理提出本件酒測前曾食用檳榔之抗辯
      （見審交易卷第48-10至48-12頁），且於本院110年3月18
      日、110年8月12日進行準備程序時，均自行隨身攜帶檳榔
      到場當庭扣案（見本院卷第27、121頁），而警員於109年
      9月16日對被告製作詢問筆錄時，復未提及酒測前是否有
      服用檳榔，或是否於食用檳榔已逾15分鐘後始接受酒測等
      節供被告確認，有當日警詢筆錄附卷可稽（見速偵卷第17
      至20頁），足見被告係於獲得律師專業諮詢協助後，方得
      悉可陳明其下車進行酒測前曾食用檳榔乙事供參，尚難遽
      認為事後卸責狡辯之詞。又被告於110年8月12日所庭呈扣
      案之檳榔經送法務部調查局鑑定結果，雖未發現含酒精（
      乙醇）成分，惟其於110年3月18日庭呈扣案之檳榔經同送
      法務部調查局鑑定結果，則經檢驗出含酒精（乙醇）成分
      ，有該局110年5月7日調科壹字第11003191060號鑑定書在
      卷可憑（見本院卷第69頁），可知被告平日購買食用之檳
      榔，確有部分商家會將酒類摻入作為原料製程使用，且除
      難以分辨得悉何種檳榔含有酒精外，酒精成分並得持續殘
      留相當時日，而被告為警攔停下車至實施酒測時間僅相隔
      約4分鐘，由此顯難排除被告於遭警實施酒測之前，曾經
      誤食含酒精成分檳榔未滿15分鐘之可能性。
（三）觀諸卷附吐氣酒精濃度檢測程序暨拒測法律效果確認單（
      見速偵卷第27頁），執勤警員丙○○僅有使被告在「確已飲
      酒結束或服用其他含有酒精成分物（食）品（如蜂膠、感
      冒糖漿、漱口水、薑母鴨、燒酒雞）已滿（含）15分鐘」
      欄處為勾選，並未填載確認被告有無服用檳榔及服用檳榔
      是否已滿15分鐘等內容；另經本院勘驗酒測過程錄影檔案
      ，結果亦顯示：警員僅向被告確認飲酒時間超過15分鐘，
      並表示等一下將提供水給被告漱口後，竟未履行承諾先進
      行漱口程序，即開始對被告實施酒測測得吐氣酒精濃度為
      每公升0.27毫克，嗣經被告抗議警員未給予漱口後，警員
      雖同意被告再為漱口施測，然並未獲得更新之吐氣酒精濃
      度數值。全程未見被告曾表示食用檳榔已經超過15分鐘等
      情，有本院110年8月12日勘驗筆錄在卷可佐（見本院卷第
      114至118頁），足見被告辯稱警員未詢問下車前是否有食
      用檳榔，亦未給予漱口機會，旋即進行本件酒測等情非虛
      。就此警員丙○○於本院審理時固證稱：本件攔查過程中，
      我同事有詢問被告有無飲酒或食用檳榔等含有酒精成分的
      東西，被告當時跟同事說先前沒有吃檳榔。我自己沒有向
      被告確認攔停前15分鐘內是否曾吃檳榔，印象中是問同事
      柯昭銘，也有看被告的嘴巴，目的是要釐清被告口內有無
      異物，如有這些東西會影響酒測值也會損壞酒測器等語，
      惟前開證詞有關徵詢確認被告酒測前有無食用檳榔之情，
      既全係聽聞自他人所得，並非其親身實施經歷者，本不得
      據此作為對被告不利之認定。況依前開被告警詢筆錄內容
      顯示，警員柯昭銘於過程中亦僅對被告詢問：「接受酒測
      前是否有服用蜂膠、感冒糖漿或漱口水等物？」、「是否
      飲酒結束已逾15分鐘後接受酒測？」等項，實無任何有關
      檳榔之語，是警員就此部分程序既未依違反道路交通管理
      事件統一裁罰基準及處理細則第19之2條第1項第2款規定
      ，全程連續錄影俾供檢視佐證，本於罪疑利歸被告之原則
      ，自難逕認被告所辯必屬不實。
（四）綜上，本件依卷內事證並無法排除被告於接受酒測時，因
      食用含酒精成分檳榔之結束時間未達15分鐘，且警員未給
      予漱口機會，導致檢測所得數值係受殘留口腔之非體內循
      環系統內之酒精成分所影響。而檢察官所認定被告先前飲
      酒時間，復距離實施酒測時間已達27小時之久，則被告辯
      稱其酒測值僅略為超過法定標準即每公升0.25毫克，有可
      能係因前日飲酒加上酒測前甫食用含酒精成分檳榔共同影
      響所致，其體內循環系統內之酒精成分實未超過法定標準
      等語，容非無據。
四、綜上所述，本院依卷內相關積極證據調查結果，尚不能排除
    被告乙○○於酒測前甫食用含酒精成分檳榔之可能性，則被告
    接受酒測時，即可能因其食用含酒精成分檳榔之結束時間未
    達15分鐘，導致檢測所得數值因受殘留口腔之非體內循環系
    統內之酒精成分所影響而超標，是檢察官所舉出之事證既不
    能證明本件犯行，仍有合理之懷疑存在，本院自無從形成為
    有罪之確信，依首揭法條規定及說明，即應諭知無罪之判決
    。
據上論斷，應依刑事訴訟法第301條第1項，判決如主文。
本案經檢察官甲○○偵查起訴，檢察官林嘉宏到庭執行公訴職務。
中　　華　　民　　國　　110 　年　　11　　月　　18　　日
                  刑事第二庭  法  官  張兆光
以上正本證明與原本無異。
如不服本判決應於收受送達後20日內，向本院提出上訴書狀，並
應敘述具體理由。其未敘述上訴理由者，應於上訴期間屆滿後20
日內向本院補提理由書（均須按他造當事人之人數附繕本）「切
勿逕送上級法院」。因疫情而遲誤不變期間，得向法院聲請回復
原狀。
                              書記官  蔡明純
中　　華　　民　　國　　110 　年　　11　　月　　18　　日